【裁判字號】    99,監宣,43
【裁判日期】    990614
【裁判案由】    監護宣告
【裁判全文】
臺灣雲林地方法院民事裁定              99年度監宣字第43號
聲  請  人  乙○
相  對  人  甲○
關  係  人  丙○○
上列聲請人聲請對相對人甲○監護宣告事件，本院裁定如下：
    主    文
宣告甲○（男、民國○○年○○月○○日生、國民身分證統一編號：Ｚ0
00000000號）為受監護宣告之人。
選定乙○（女、民國○○年○○月○○日生、國民身分證統一編號：Ｚ0
00000000號）為受監護宣告人之監護人。
指定丙○○（男、民國○○年○○月○○日生、國民身分證統一編號：
Ｚ000000000號）為會同開具財產清冊之人。
聲請費用新臺幣壹仟元由受監護宣告之人負擔。
    理    由
一、聲請意旨略以：聲請人乙○為相對人之長女，關係人丙○○
    則為相對人之女婿。相對人於民國（下同）95年06月15日起
    因罹患水腦症併失智症，雖送醫診治但不見起色，近日甚且
    已反應遲鈍、言語不清，就人時地亦無法判別，而不能為意
    思表示及受意思表示，亦不能辨識意思表示之效果，有診斷
    證明書可證。爰依民法第14條第1 項、民事訴訟法第597 條
    第1 項之規定，聲請對其為監護之宣告；又聲請人為相對人
    之獨生女並無兄弟姊妹，為考量年邁雙親之日常生活起居，
    即以贅婚方式與夫婿即關係人丙○○共結連理，婚後才得以
    共同居住生活，是依民法第1111條之規定，聲請指定聲請人
    為相對人之監護人，暨指定關係人丙○○為會同開具財產清
    冊之人等語。
二、按對於因精神障礙或其他心智缺陷，致不能為意思表示或受
    意思表示，或不能辨識其意思表示之效果者，法院得因本人
    、配偶、四親等內之親屬、最近一年有同居事實之其他親屬
    、檢察官、主管機關或社會福利機構之聲請，為監護之宣告
    。受監護宣告之人應置監護人；法院為監護之宣告時，應依
    職權就配偶、四親等內之親屬、最近一年有同居事實之其他
    親屬、主管機關、社會福利機構或其他適當之人選定一人或
    數人為監護人，並同時指定會同開具財產清冊之人。法院為
    前項選定及指定前，得命主管機關或社會福利機構進行訪視
    ，提出調查報告及建議。監護之聲請人或利害關係人亦得提
    出相關資料或證據，供法院斟酌。法院選定監護人時，應依
    受監護宣告之人之最佳利益，優先考量受監護宣告之人之意
    見，審酌一切情狀，並注意下列事項：(一)受監護宣告之人之
    身心狀態與生活及財產狀況。(二)受監護宣告之人與其配偶、
    子女或其他共同生活之人間之情感狀況。(三)監護人之職業、
    經歷、意見及其與受監護宣告之人之利害關係。(四)法人為監
    護人時，其事業之種類與內容，法人及其代表人與受監護宣
    告之人之利害關係，民法第14條第1 項、第1110條、第1111
    條、第1111條之1 分別定有明文。
三、經查，聲請人之前開主張，業據其提出戶籍謄本、中國醫藥
    大學北港附設醫院診斷證明書、親屬系統表等件為證，且相
    對人經本院法官在鑑定人即廖寶全診所醫師廖寶全前呼喚其
    姓名僅答覆不知道，雖口中唸唸有詞，惟不能辨識其言語之
    意涵，且鑑定人廖寶全醫師鑑定稱：相對人是水腦症合併失
    智症之患者，此情形已持續3 年，有口齒不清、答非所問之
    狀況，且與外界無法溝通，對於日常生活用品無法辨識，有
    明顯記憶力障礙，無法處理自己之事務，且須依賴他人照料
    ，精神及心智狀況已達不能為意思表示或受意思表示或不能
    辨識其意思表示效果之程度等語，有鑑定筆錄在卷可稽，堪
    信聲請人之主張屬實。本院審酌上情，認為相對人現已呈現
    重度智能及言語障礙狀態，而無法表達其內心意思，日常生
    活起居均須他人協助照護，已達不能為意思表示或受意思表
    示，或不能辨識其意思表示效果之情狀，故聲請人聲請對相
    對人為監護之宣告為有理由，應予准許。
四、次查，聲請人乙○為受監護宣告人之長女，受監護宣告人之
    父母均已歿，雖有配偶李紀汗及尚生存之三哥李長、二姊紀
    李甚、三妹柳李珠等人，有戶籍謄本附卷可參，然相對人之
    配偶李紀汗及其他手足年歲均已高，亦需他人照料，均不適
    任擔任相對人之監護人，而聲請人乙○為受監護宣告人之長
    女，並有意願擔任受監護宣告人之監護人，且受監護宣告人
    目前係與聲請人乙○共同居住生活，並由其負責照顧，而其
    他親屬亦同意聲請人擔任受監護宣告人之監護人，有同意書
    1 份在卷可按等情狀，因認聲請人乙○應有監護受監護宣告
    人之能力，並適於任之，是由聲請人乙○任監護人，符合受
    監護宣告人之最佳利益，爰依民法第1111條第1 項之規定，
    選定聲請人乙○為受監護宣告人甲○之監護人。另本院參酌
    關係人丙○○為受監護宣告人甲○之女婿，平日即與聲請人
    共同照顧相對人，且有擔任會同開具財產清冊之人之意願，
    其他親屬亦同意由其擔任會同開具財產清冊之人，有前開同
    意書1 份在卷可查，爰依上揭規定，指定關係人丙○○為會
    同開具財產清冊之人。
五、依民事訴訟法第608條第1項，裁定如主文。
中    華    民    國    99    年    6     月    14    日
                          家事法庭法官  潘雅惠
正本係照原本作成。
如不服本裁定關於選定監護人及指定會同開具財產清冊之人等部
分，應於送達後十日內向本院提出抗告狀，並繳納抗告費新臺幣
1,000 元；其餘關於宣告監護之部分，不得抗告。
中    華    民    國    99    年    6     月    14    日
                                書記官  陳美華
附錄：
民法第1099條第1項：
監護開始時，監護人對於受監護人之財產，應依規定會同遺囑指
定、當地直轄市、縣（市）政府指派或法院指定之人，於二個月
內開具財產清冊，並陳報法院。

司法院資訊處製作；財團法人民間司法改革基金會備份。
